臺北高等行政法院判決
　　　　　　　　　　　　　　　　　　 95年度簡字第00703號
原　　　告　甲○○
被　　　告　桃園縣政府
代　表　人　乙○○縣長）住同.
上列當事人間因就業服務法事件，原告不服行政院勞工委員會中
華民國95年7 月20日勞訴字第0950030989號訴願決定，提起行政
訴訟。本院判決如下：
　　主  文
原告之訴駁回。
訴訟費用由原告負擔。
　　事  實
一、事實概要：
    原告僱用越南籍外國人NGUYEN VAN KHIEM（下稱N 君，護照
    號碼：A0000000A ）從事工地粗工之工作，案經被告所屬警
    察局龜山分局於民國（下同）94年11月3 日在桃園縣龜山鄉
    ○○○路與興業街口查獲，經該分局於94年11月17日以山警
    分外字第0945005313號函將移送被告核處，案經其審查屬實
    ，乃依就業服務法第57條第1 款及第63條第1 項規定，於95
    年4 月27日以府勞外字第0950120654號處分書（下稱系爭處
    分）科處原告罰鍰新台幣（下同）15萬元。原告不服，提起
    訴願，惟遭訴願決定駁回，遂向本院提起本件行政訴訟。
二、兩造聲明：
　(一)原告聲明求為判決：
    1.訴願決定及原處分均撤銷。
    2.訴訟費用由被告負擔。
　(二)被告聲明求為判決：
    1.駁回原告之訴。
    2.訴訟費用由原告負擔。
三、兩造之爭點：
　(一)原告主張之理由：
    1.原告從事模板工程之代工工頭工作，雇用人員多是臨時工
      ，人員流動率很大，原告因此一時不察而被非法勞工滲入
      打工2 天，實屬一時疏忽，當原告發現該外勞為非法打工
      ，乃立刻解僱，有工地之工作人員為證。
    2.警方曾詢問原告是否願意幫助N 君支付罰鍰及機票錢共計
      26,000元，並承諾可於日後罰鍰金額中扣除，原告並無狡
      辯推委。
    3.原告賺錢不易，系爭罰鍰將危及原告之生活能力，按法律
      不外乎人情，請從輕量處。
  (二)被告主張之理由：
    1.按「雇主聘僱外國人不得有下列情事：1 、聘僱未經許可
      、許可失效或他人所申請聘僱之外國人。．．．」「違反
      第44條或第57條第1 款、第2 款規定者，處新台幣15萬元
      以上75萬元以下罰鍰。．．．」分別為就業服務法第57條
      第1 款及第63條第1 項所明定。
    2.原告於94年11月2 日及3 日非法聘僱越南籍外勞NGUYEN
      VAN KHIEM （男、護照號碼：A0000000A）從 事工作，案
      經被告所屬龜山分局於94年11月3 日22時25分在其境內龜
      山鄉○○○路與興業街口查獲，經警訊原告及該名外勞均
      坦承上情不諱，核其行為違反就業服務法第57條第1 款，
      爰依同法第63條第1 項規定，處15萬元罰鍰，核與首揭法
      條之規定洵無不合，合先指明。
    3.原告於94年11月4日 調查筆錄中供稱：「（問）你是否認
      識外勞及謝當發？是何關係？（答）該外勞及謝當發均是
      我這二天僱用之工人。（問）NGUYEN VAN KHIEM（居留証
      號HC00000000）工作項目為何？（答）該外勞在工地內做
      粗工，幫忙搬東西。」，查N 君係外國人，原告於聘僱時
      ，未進一步查證該名外僑之身分即冒然僱用，其應注意能
      注意而未注意，自有過失，原告違法事實洵堪認定。
    4.依就業服務法第1 條立法意旨係保障國民就業，原告僱用
      N 君未盡注意義務，而影響國人就業之權利，被告依就業
      服務法第57條第1 款，爰依同法第63條第1 項規定於行政
      裁量範圍15 萬 元以上75萬元以下科以最低罰鍰15萬元，
      並無違法或不當。
    5.綜上，本件原告非法聘僱許可失效之外國人，顯已違反本
      法第57條第1 款之規定，爰依同法第63條第1 項規定處15
      萬元罰鍰。原告所訴非有理由，委無足採，原處分及訴願
      決定應予維持。請判決如答辯聲明，以維法制。
　　理  由
一、按「雇主聘僱外國人不得有下列情事：一聘僱未經許可、許
    可失效或他人所申請聘僱之外國人。．．．」、「違反．．
    ．第57條第1 款．．．規定者，處新臺幣15萬元以上75萬元
    以下罰鍰。」分別為就業服務法第57條第1 款及第63條第1
    項前段所明定。
二、經查：
  (一)本件原告聘僱越南籍外勞N 君從事工地粗工之工作，經被告
    所屬龜山分局於94年11月3 日，在桃園縣龜山鄉○○○路與
    興業街口查獲，經該分局於94年11月17日以山警查獲，該分
    局於94年11月17日以山警分外字第0945005313號函移送被告
    核處，經其審查屬實，乃依就業服務法第57條第1 款及第63
    條第1 項規定，於95年4 月27日以系爭處分科處原告罰鍰15
    萬元之事實，業經原告於94年11月4 日被告所屬龜山分局警
    訊筆錄供承：「（問：經你當場指認N 君( 居留證號
    HC00000000) 是否你所雇用之外勞？）答：是的。」、「（
    問：該外勞N 君工資向何人領取？）答：是向我領取，這2
    天的工資我已經給該外勞了。」、「（問：你為何要雇用該
    外勞？）答：因我從事工作，需要臨時工，他打電話向我應
    徵時，中文說的標準且見面時也長的不像外勞，故雇用時我
    一時未察覺，才雇用該外勞。」、「（問：你稱該外勞之前
    在別的地方工作，之前該外勞是何人雇用的？）答：因之前
    他在別的工地綁鋼筋工程，與我承包之板模工程不同，我不
    認識對方之包商，故我不知道之前是何人雇用他的。」有該
    筆錄影本一份附原處分卷足稽，足知原告自承一時未察而冒
    然雇用N 君之疏失心態。
  (二)復經查獲當時之人證謝當發證實及該外勞N 君供陳係原告雇
    用N 君屬實，亦分別有渠等94年11月3 日之警訊筆錄附原處
    分足佐。而N 君亦坦承自己為逃逸外勞記明在上開警訊筆錄
    明確在卷。原告已陳僅係一時疏忽，一發現違法及立即將其
    解雇云云。故原告業已承認對於本件雇用外勞事件，自己有
    疏失責任。況查，N 君係外國人，原告於聘僱時並未要求其
    出示護照或依親等資料以供核對，或向相關發證機關查證，
    以明該名外國人之身分，即冒然僱用，有其上開警訊筆錄足
    按，是其應注意能注意而未注意，自難辭其咎。核其未經許
    可，擅自聘僱外國人工作之行為，自有違反就業服務法第57
    條第1 款，被告因之依同法第63條第1 項規定予以科處15
    萬元罰鍰，揆諸首揭法條之規定，洵無不合。
  (三)未按依就業服務法第1 條規定，其立法目的係為促進國民就
    業，以增進社會及經濟發展。又該法第42條規定，為保障國
    民工作權，聘僱外國人工作，不得妨礙本國人之就業機會、
    勞動條件、國民經濟發展及社會安定。故針對聘僱外國人工
    作，立法上採申請許可制，原告如需聘僱外國人工作，即應
    依法申請許可。本件原告於警訊時供稱：「他中文說的算標
    準且也長的不像外勞，故一時未察覺。．．．」等語，前已
    言之，是其於僱用N 君時對其身分並未查證，顯未盡注意義
    務，而影響國人就業之權利，被告依上揭規定，於法定行政
    裁量之範圍內（15萬元以上75萬元以下），科以最低罰鍰15
    萬元，自無違誤。
三、綜上，原告所訴委無足採，從而被告依首揭規定予以處分並
    無違誤，復查及訴願決定予以維持，亦無違誤，原告徒執前
    詞，聲請撤銷，為無理由，應予駁回。
四、本件訴訟標的金額未逾20萬元，為適用簡易程序事件，本判
    決爰不經言詞辯論為之；又本件待證事實已明，兩造其餘之
    攻擊防禦方法，無庸一一論斷，併予敘明。
據上論結，本件原告之訴為無理由，爰依行政訴訟法第98條第3
項前段、236條、第233條第1項，判決如主文。
中　　華　　民　　國　　96　　年　 　1　　月　 16  　 日
                              第六審判庭
                                  法  官   陳鴻斌
上為正本係照原本作成。
本件以訴訟事件所涉及之法律見解具有原則性者為限，始得於本
判決送達後20日內向本院提出上訴狀並表明上訴理由，如已於本
判決宣示後送達前提起上訴者，應於判決送達後20日內補具上訴
理由（均按他造人數附繕本），且經最高行政法院許可後方得上
訴。
中　　華　　民　　國　　96　　年　 　1　　月　 24  　 日
                                  書記官  陳清容
